【裁判字號】    97,易,1617
【裁判日期】    971210
【裁判案由】    詐欺
【裁判全文】
臺灣士林地方法院刑事判決              97年度易字第1617號
公  訴  人  臺灣士林地方法院檢察署檢察官
被      告  乙○○
上列被告因詐欺案件，經檢察官提起公訴（97年度偵字第5948號
），本院判決如下：
    主  文
乙○○無罪。
    理  由
一、公訴意旨略以：被告乙○○明知詐欺集團等不法份子經常利
    用他人存款帳戶存摺、提款卡、密碼轉帳等方式，獲取不法
    利益並逃避執法人員之追查，且因缺錢急著繳債務協商貸款
    亟需找工作，明知應徵工作不須提供自己申辦之存摺、提款
    卡、密碼等資料，又不知所應徵之工作地點、行號名稱，應
    徵方式僅以電話聯絡，依其社會經驗，應有相當之智識程度
    足以辨識顯不合常理，及可預見其提供帳戶之存摺影本、提
    款卡、密碼等供他人使用，將可能幫助他人從事詐欺取財之
    犯行，仍以縱使如此亦不違反其本意之幫助詐欺取財犯意，
    於民國97年3月6日見報紙應徵司機之分類廣告，而撥打電話
    與某真實年籍姓名不詳自稱「陳大哥」之詐欺集團成員聯絡
    ，並相約在臺中市廣三SOGO交付存摺影本、提款卡、駕照影
    本等資料，到場後被告便將其申辦之合作金庫商業銀行北新
    竹分行（下稱合作金庫）帳號000-0000000000000000號帳戶
    之存摺影本、提款卡、駕照影本交付予「陳大哥」指派之另
    一詐欺集團成員甲○○（甲○○所涉詐欺部分業經臺灣臺中
    地方法院以97年度易字第3644號判決有期徒刑5 月確定），
    並告知甲○○提款卡密碼，提供予該詐欺集團使用。嗣該詐
    欺集團基於詐欺取財之犯意，於同年月8 日13時丙○○在臺
    北市○○區○○路4 段1 巷5 號4 樓家中使用網路SKYPE 聊
    天時，由其中1 名詐欺集團成員佯裝為女子，主動與丙○○
    聯絡，欲跟丙○○見面，並對丙○○詐稱：必須至提款機操
    作，以驗證是否為警察等語，致丙○○陷於錯誤，依照指示
    至提款機操作，而匯出新臺幣（下同）29,983元至被告之上
    開帳戶，嗣丙○○發覺受騙報警，始循線查獲，因認被告涉
    有刑法第339 條第1 項詐欺取財罪嫌。
二、按犯罪事實應依證據認定之，無證據不得認定犯罪事實；不
    能證明被告犯罪者，應諭知無罪之判決，刑事訴訟法第 154
    條第2 項、第301 條第1 項分別定有明文。又事實之認定，
    應憑證據，如未能發現相當證據，或證據不足以證明，自不
    能以推測或擬制之方法，為裁判基礎；且認定犯罪事實所憑
    之證據，雖不以直接證據為限，間接證據亦包括在內，然而
    無論直接證據或間接證據，其為訴訟上之證明，須於通常一
    般之人均不致有所懷疑，而得確信其為真實之程度者，始得
    據為有罪之認定，倘其證明尚未達到此一程度，而有合理之
    懷疑存在而無從使事實審法院得有罪之確信時，即應由法院
    為諭知被告無罪之判決，有最高法院40年台上字第86號判例
    、76年台上字第4986號判例可資參照。次按刑事訴訟法第16
    1 條已於91年2 月8 日修正公布，修正後同條第1 項規定：
    檢察官就被告犯罪事實，應負舉證責任，並指出證明之方法
    。因此，檢察官對於起訴之犯罪事實，應負提出證據及說服
    之實質舉證責任。倘其所提出之證據，不足為被告有罪之積
    極證明，或其闡明之證明方法，無從說服法官以形成被告有
    罪之心證，基於無罪推定之原則，自應為被告無罪判決之諭
    知，更有最高法院92年台上字第128 號判例意旨足參。
三、公訴人認被告涉有前開犯行，無非以被告供述、被害人丙○○之指訴、轉帳收據、報案資料、前開合作金庫帳戶開戶資
    料及歷史交易明細表等為其論據。訊之被告雖不否認經由報
    紙分類廣告欲應徵司機工作，而於上開時間、地點將前揭所
    申請開立之合作金庫帳戶存摺、提款卡、密碼交予真實姓名
    年籍不詳自稱「陳大哥」所指示之甲○○乙節，惟堅詞否認
    有何幫助詐欺犯行，辯稱：伊是應徵搭載伴遊小姐之夜間司
    機，對方公司說要提供這些資料方便小姐跟公司拆帳使用等
    語。
四、經查：
  (一)合作金庫帳號000-0000000000000000號帳戶為被告本人申請
    開立，嗣被告因急覓工作而於97年3月6日見報紙應徵司機之
    分類廣告，乃依廣告登載之電話撥打而與真實年籍姓名不詳
    自稱「陳大哥」之人聯絡，並相約在臺中市廣三SOGO交付存
    摺影本、提款卡、駕照影本等資料，到場後被告便將其申辦
    之上開帳戶之存摺影本、提款卡、駕照影本交付予「陳大哥
    」指派到場收取之甲○○，並告知甲○○提款卡密碼等情，
    為被告所不否認，而被告對於被害人丙○○於97年3 月8 日
    13時在臺北市○○區○○路4 段1 巷5 號4 樓家中使用網路
    SKYPE 聊天時，因遭詐欺集團成員佯裝欲與丙○○結識、見
    面，但要求丙○○必須至提款機操作，以驗證是否為警察等
    語詐騙，致陷於錯誤，而依照詐欺集團成員指示至提款機操
    作，並匯出29,983元至被告之上開合作金庫帳戶乙節亦無意
    見（見本院卷第45頁、97年11月26日審判筆錄第8 、11頁）
    ，核與證人甲○○於本院審理中證述受「公司」指示前往向
    被告收取帳戶資料乙節相符（見本院97年11月26日審判筆錄
    第4 、5 頁），並有被害人丙○○所提出自動櫃員機明細表
    、合作金庫97年3 月18日合金北新竹字第0970001163號函所
    附基本資料、97年度交易明細資料、被告所提出之報紙分類
    廣告等在卷可稽（見偵查卷第10、11、13至16、29頁），堪
    以認定。
  (二)又證人甲○○於本院審理中證稱：97年3 月6 日當天是詐欺
    集團成員告訴其去向被告收取面試資料，被告交付了存摺影
    本、提款卡、密碼及駕照影本，被告當時有詢問公司在哪裡
    、為何需要存摺、存摺會不會被亂用等問題，並請伊帶他過
    去公司那裡，伊撥電話詢問公司後，公司表示存摺只是方便
    作帳用，改天正式上班再帶被告過去云云，伊也有對被告說
    存摺應該不會亂用，只是應徵工作而已等語（見本院97年11
    月26日審判筆錄第4 、5 頁），亦即被告交予證人甲○○之
    物除前開合作金庫帳戶存摺、提款卡及密碼外，尚提供個人
    之駕照影本，參以被告所提出之前開「夜間司機」應徵廣告
    ，則其辯稱其主觀上是為了要應徵司機而提供上開存摺等資
    料等詞，非不可採信。
  (三)且依上開證人甲○○證述，被告於交付其開帳戶存摺、提款
    卡及密碼予證人甲○○時，亦曾詢問關於公司營業地點、為
    何需要帳戶資料、是否會遭用於不法之途等節，是被告對於
    存摺是否可能遭用於不法之途亦有顧慮，而非漫不在乎，且
    被告並未因交付帳戶資料而獲得報酬，是難想見依一般常情
    ，被告在未獲任何報酬之情形下，如對於帳戶可能遭詐欺集
    團使用一情已有明知或預見其發生而其發生並不違背其本意
    時，卻仍願意甘犯刑責、自陷囹圄，而將帳戶交予詐欺集團
    使用。至被告對於證人甲○○針對其疑問所提出之解釋未再
    加以深究，而仍相信之，並交付前開帳戶資料等情，是否有
    誤信之過失，因幫助詐欺罪並無過失犯之處罰，自非本件應
    予審究者。
  (四)又被告於97年3月6日交付上開帳戶資料後，因即無法與「陳
    大哥」聯絡而心生疑慮，乃於97年3 月11日向臺灣臺中地方
    法院檢察署提出告訴，嗣又於97年3 月12日發現報紙上有相
    同之應徵廣告而與友人共同計畫，由友人謊稱應徵司機、交
    付應徵資料而於該日再度將甲○○約出，並要求其提出身分
    證影印及填寫和解書後，再向臺灣臺中地方法院檢察署對甲○○提出告訴，甲○○又因被告之上開行為，而分別於97年
    3 月18日、97年3 月21日以電話向被告恐嚇要求取回和解書
    等資料，嗣甲○○及所屬詐欺集團陸續為警查獲，並經臺灣
    臺中地方法院檢察署檢察官起訴後，由臺灣臺中地方法院以
    97年度易字第3644號依簡式審判程序判決有罪在案，甲○○
    部分並經判決「甲○○共同意圖為自己不法之所有，以詐術
    使人將本人之物交付，處有期徒刑伍月，如易科罰金，以新
    台幣壹仟元折算壹日」等情，復據被告供述在卷，核與證人
    甲○○所述相符（見本院97年11月26日審判筆錄第6 頁），
    並有臺灣臺中地方法院97年度易字第3644號判決書附本院卷
    可參，益徵被告辯以若知悉「陳大哥」、甲○○等人是詐欺
    集團成員，就不會交付存摺資料，伊也是被騙帳戶之人等詞
    ，非不可採。
  (五)另報案資料係被害人丙○○發現遭騙後向員警所為之報案紀
    錄，僅能證明被害人丙○○曾經為上開報案行為，尚不足以
    對被告就交付帳戶資料足以幫助詐欺及行詐騙犯行乙節有明
    知之故意或預見其發生而其發生不違背其本意之未必故意為
    認定。
五、綜上所述，檢察官所舉之證據均不能證明被告主觀上確有幫
    助詐欺集團行詐騙犯行之故意，無從證明被告確實涉及上開
    犯行，不能使本院得有罪之確信，此外，復查無其他證據足
    證被告確有公訴人所指幫助詐欺犯行，不能證明被告犯罪，
    自應為被告無罪判決之諭知。
六、臺灣臺中地方法院檢察署97年度偵字第20338號移送併辦部
    分，因前開經檢察官起訴部分業經本院諭知無罪，是此移送
    併辦部分既未經檢察官起訴，非起訴效力所及，本院自無從
    併予審酌，應退由檢察官另行依法處理，亦附此說明。
據上論斷，應依刑事訴訟法第301條第1項，判決如主文。
本案經檢察官蔡啟文到庭執行職務
中    華    民    國    97    年    12    月    10    日
                  刑事第七庭  審判長法  官  劉秉鑫
                                    法  官  高雅敏
                                    法  官  黎惠萍
以上正本證明與原本無異。
如不服本判決，應於收受送達後10日內向本院提出上訴書狀，其
未敘述上訴理由者，應於上訴期間屆滿後20日內向本院補提理由
書狀（均須按他造當事人之人數附繕本）。「切勿逕送上級法院
」
                                    書記官  夏珍珍
中    華    民    國    97    年    12    月    11    日


司法院資訊處製作；財團法人民間司法改革基金會備份。
